臺灣嘉義地方法院刑事判決
110年度簡上字第116號
上  訴  人  臺灣嘉義地方檢察署檢察官
上  訴  人  
即  被  告  黃俊翰



上列上訴人因被告家暴傷害尊親屬案件，不服本院110年度嘉簡
字第870號中華民國110年9月8日刑事簡易判決（起訴書案號：11
0年度偵字第5357號），提起上訴，本院管轄之第二審合議庭判
決如下：
    主  文
上訴駁回。
    事實及理由
一、本案經本院審理結果，認第一審判決以被告甲○○犯傷害直系
    血親尊親屬罪，處拘役30日，其認事用法及量刑均無不當，
    應予維持。除犯罪事實及證據均引用第一審簡易判決處刑書
    之記載（如附件一），並補充論述證據能力及駁回上訴之理
    由如後述。
二、檢察官、被告於本院第二審審判程序中，對於本案相關具有
    傳聞性質的證據資料，均表示不爭執證據能力（見簡上卷第
    51、74頁），且本案所引用的非供述證據，均是合法取得，
    依法均可作為認定犯罪事實的依據。
三、檢察官上訴意旨略以：被告為告訴人乙○○之子，竟出手毆打
    告訴人，觀其整個傷害過程，被告所施加之暴行非輕，然原
    審僅量處被告拘役30日，實屬過輕，而有未妥適審酌科刑標
    準，另告訴人於案發當日與羅如娟在房內發生爭吵，被告從
    2樓下來，把告訴人推倒在地，告訴人進退無路，被告坐在
    告訴人身上，要把告訴人雙手扭斷，一腿壓胸，一腿在告訴
    人鼻孔扭轉，使告訴人無法呼吸，請求對被告判重一點等語
    。
四、被告上訴意旨略以： 被告為保護母親羅如娟，而壓制告訴
    人，並無毆打告訴人或對告訴人施加暴力，被告之行為應為
    正當防衛，且無防衛過當之情形，請求判被告無罪等語。
五、經查：
(一)據證人即被告之妹丙○○於本院審理時證稱：我回到家時，就
    看到被告將告訴人壓制在地上，是因為告訴人要打我母親，
    被告才把告訴人壓制在地上，但我沒有看到告訴人有無毆打
    我母親，也沒有看到被告是否有毆打告訴人等語（見本審卷
    第70至73頁）。而被告亦供稱告訴人還沒有打我母親前就先
    壓制告訴人在地板上等語（見本審卷第77頁），由上述證人
    證詞及被告之供述可知被告確實有將告訴人壓制在地上，且
    當時僅係因告訴人與其配偶即被告之母親羅如娟發生爭吵，
    告訴人並未毆打羅如娟，被告即將告訴人壓制在地板上。
(二)按刑法上之正當防衛以遇有現在不法之侵害為前提，如不法
    侵害尚未發生，即無防衛之可言（參照最高法院27年上字第
    2879號刑事判例），本件告訴人並未毆打或對被告之母親施
    加暴力，被告即將告訴人壓制在地上，故本件並不符合正當
    防衛之規定，且被告壓制告訴人在地上之過程中，告訴人可
    能會有抵抗之動作，被告為防止告訴人抵抗，故先將告訴人
    推倒後再予以壓制，亦與常情相符，而聲請簡易判決處刑書
    及原審均認定告訴人受有左臉瘀傷之傷害，係在推倒及壓制
    地上的過程中所造成之結果，並無不符之處，故被告雖辯稱
    其未毆打告訴人，然依上所述，被告之行為實已造成告訴人
    受有傷害。
(三)按量刑輕重，係屬事實審法院得依職權自由裁量之事項，苟
     已斟酌刑法第57條各款所列情狀而未逾越法定刑度，不得
    遽指為違法（最高法院72年台上字第6696號判決意旨參照）
    。又按在同一犯罪事實與情節，如別無其他加重或減輕之原
    因，下級審量定之刑，亦無過重或失輕之不當情形，則上級
    審法院對下級審法院之職權行使，原則上應予尊重（最高法
    院85年度台上字第2446號判決意旨參照）。從而，刑之量定
    係實體法上賦予法院得為自由裁量之事項，倘法院未有逾越
    法律所規定之範圍，或濫用其權限，即不得任意指摘為違法
    。
(四)原審以被告⑴高職畢業之智識程度；⑵從事廚師工作；⑶未婚
    ，平常與母親同住之家庭狀況；⑷前無犯罪科刑紀錄；⑸告訴
    人受有左臉瘀傷之傷勢等一切情狀，認本件量處如主文所示
    之刑，應屬適當。另刑法第280條規定，對於直系血親尊親
    屬犯第277條之罪者，加重其刑至2分之1，係明示必應加重
    處罰，非得由法院自由裁量，仍具有法定刑之性質，其加重
    結果，最重本刑已逾5年，即不得適用刑法第41條易科罰金
    之規定（最高法院88年度台上字第5607號判決意旨參照）。
    本院認原審已妥適審酌所認定之犯罪事實與全案情節，罰當
    其罪，並未失之過重，厥無瑕疵可指。
(五)綜上所述，本件原審判決認事用法既無違誤、瑕疵可指，上
    訴人等請求撤銷改判均為無理由，應予駁回。
據上論斷，應依刑事訴訟法第455條之1第1項、第3項、第368條
，判決如主文。　　
本案經檢察官葉美菁聲請簡易判決處刑，檢察官陳昱奉到庭執行
職務。
中　　華　　民　　國　　110 　年　　12　　月　　16　　日
                  刑事第四庭  審判長法　官　陳仁智
　　　　　　　　　                  法  官  康敏郎
　　　　　　　　　                  法  官  沈芳伃
上列正本證明與原本無異。
本件不得上訴。
中　　華　　民　　國　　110 　年　　12　　月　　20　　日
                                    書記官　王嘉祺
　　　　　　　　　　　　　　　　　　
附件一：
臺灣嘉義地方法院刑事簡易判決
110年度嘉簡字第870號
聲　請　人　臺灣嘉義地方檢察署檢察官
被　　　告　甲○○　男　(民國00年0月00日生)
　　　　　　　　　　身分證統一編號：Z000000000號
　　　　　　　　　　住○○市○區○○○路000巷00弄00號
上列被告因傷害尊親屬案件，經檢察官聲請簡易判決處刑（110
年度偵字第5357號），本院判決如下：
    主  文
甲○○犯傷害直系血親尊親屬罪，處拘役參拾日。
    犯罪事實及理由
一、本案犯罪事實及證據，均引用附件檢察官聲請簡易判決處刑
    書之記載。
二、按家庭暴力防治法所稱家庭暴力，指家庭成員間實施身體、
    精神或經濟上之騷擾、控制、脅迫或其他不法侵害之行為；
    家庭暴力罪，指家庭成員間故意實施家庭暴力行為而成立其
    他法律所規定之犯罪，家庭暴力防治法第2條第1款、第2款
    定有明文。又家庭暴力防治法所定家庭成員，包括現為或曾
    為直系血親或直系姻親及其未成年子女，該法第3條第3款亦
    有明定。本案告訴人乙○○為被告之父，為直系血親，具有同
    法第3條第3款所稱之家庭成員關係，且被告對告訴人故意實
    施身體上不法侵害之傷害行為，故被告所為該當家庭暴力防
    治法所稱之家庭暴力罪，惟因家庭暴力防治法對於家庭暴力
    罪並無科處刑罰之規定，僅依刑法予以論罪科刑。核被告所
    為，係對直系血親尊親屬犯刑法第277條第1項之傷害罪，應
    依刑法第280條之規定加重其刑。
三、本院審酌：⑴被告高職畢業之智識程度；⑵被告從事廚師工作
    ；⑶被告未婚，平常與母親同住之家庭狀況；⑷被告前無犯罪
    科刑紀錄；⑸告訴人受有左臉瘀血之傷勢等一切情狀，認本
    件量處如主文所示之刑，應屬適當。另刑法第280條規定，
    對於直系血親尊親屬犯第277條之罪者，加重其刑至2分之1
    ，係明示必應加重處罰，非得由法院自由裁量，仍具有法定
    刑之性質，其加重結果，最重本刑已逾5年，即不得適用刑
    法第41條易科罰金之規定（最高法院88年度台上字第5607號
    判決意旨參照）。從而，本院就本案宣告之刑度，雖僅拘役
    30日，亦不得諭知易科罰金之折算標準，然依刑法第41條第
    3項規定，仍得以提供社會勞動6小時折算1日，易服社會勞
    動。至可否易服社會勞動，要屬執行事項，非屬法院裁判之
    範圍，應由被告於裁判確定後，依檢察機關辦理易服社會勞
    動作業要點及刑法第41條第3項之規定，向執行檢察官聲請
    准予易服社會勞動，以提供無酬之勞動服務，作為替代處分
    ，併予敘明。
四、依刑事訴訟法第449條第1項前段、第3項、第454條第2項（
    依刑事判決精簡原則，僅記載程序法條），逕以簡易判決處
    刑如主文。
五、當事人如不服本判決，得於判決送達後20日內向本院提出上
    訴狀（應附繕本）。
六、本案經檢察官葉美菁聲請簡易判決處刑。　　
中　　華　　民　　國　　110 　年　　9 　　月　　8 　　日
                 嘉義簡易庭    法  官  林富郎
上列正本證明與原本無異。
如不服本判決，應於判決送達後20日內向本院提出上訴狀（應附
繕本）。告訴人或被害人如對於本判決不服者，應具備理由請求
檢察官上訴，其上訴期間之計算係以檢察官收受判決正本之日期
為準。　　　　　　　　
中　　華　　民　　國　　110 　年　　9 　　月　　8 　　日
                               書記官  陳雪鈴
附錄條文：
刑法第277條第1項
傷害人之身體或健康者，處5年以下有期徒刑、拘役或50萬元以
下罰金。
犯前項之罪，因而致人於死者，處無期徒刑或7年以上有期徒刑
；致重傷者，處3年以上10年以下有期徒刑。
刑法第280條：
對於直系血親尊親屬，犯第277條或第278條之罪者，加重其刑至
二分之一。
附件：
臺灣嘉義地方檢察署檢察官聲請簡易判決處刑書　
一、犯罪事實：
　　甲○○係乙○○之子，2人間為一親等直系血親，屬家庭暴力防
    治法第3條第3款所定之家庭成員。甲○○於民國110年5月7日7
    時40分許，在2人位在嘉義市西區民生南路之住處（地址詳
    卷），因見乙○○與其母羅如娟起爭執，竟萌生傷害犯意，將
    乙○○推倒並壓制於地板上，致乙○○因此受有左臉瘀傷之傷害
    。
二、證據：
　　㈠被告甲○○於警詢、偵查中之供述。
　　㈡告訴人乙○○於警詢、偵查中之指述。
　　㈢陽明醫院診斷證明書1份、110年7月20日陽字第1100701-24
      號回函暨所附告訴人之病歷資料。